【裁判字號】    94,易,2100
【裁判日期】    950607
【裁判案由】    偽造文書等
【裁判全文】
臺灣臺北地方法院刑事判決              94年度易字第2100號
公  訴  人  臺灣臺北地方法院檢察署檢察官
被      告  甲○○
選任辯護人  王東山律師
            李美寬律師
            林孝甄律師
上列被告因偽造文書等案件，經檢察官提起公訴（94年度偵續字
第433號），被告於準備程序中就被訴事實為有罪之陳述，經本
院合議庭裁定改依簡式審判程序審理，茲判決如下：
    主  文
甲○○連續意圖為自己不法之所有，以詐術使人將本人之物交付
，處有期徒刑伍月，如易科罰金，以佰元折算壹日。緩刑貳年
。
    事  實
一、甲○○係設於臺北市大安區○○○路○段191號2樓「甲○○
    小兒科診所」之負責人，與中央健康保險局（以下稱健保局
    ）簽訂有「全民健康保險特約醫事服務機構合約」，受託辦
    理全民健康保險特約醫事服務業務，為從事醫療業務之人，
    竟基於意圖為自己不法所有及行使業務登載不實文書之概括
    犯意，自民國93年7月起至94年3月30日止，在上開診所內，
    利用不知情保險對象前來求診治療時，多刷1次健保IC卡，
    並於該保險對象之病歷表上虛偽記載該保險對象同日2次就
    診之紀錄，再製作不實之「門診處方及治療明細」，並於健
    保醫療給付費用總額結算月初期間內，以上開不實之門診處
    方及治療明細以磁片轉錄製作不實之業務上文書「醫療門診
    費用申請總表」據以申報醫療費用而行使之，使健保局不知
    情之承辦人陷於錯誤而給付新台幣（下同）995,900元予甲
    ○○，並足以生損害於健保局審核醫療給付之正確性。嗣經
    健保局臺北分局稽核，發現有異而查悉上情。
二、案經健保局移送臺灣臺北地方法院檢察署檢察官偵查起訴。
    理  由
一、本件被告甲○○所犯刑法第216條、第215號行使業務登載不
    實之文書罪及同法第339條第1項之詐欺取財罪，並非死刑、
    無期徒刑或最輕本刑為3年以上有期徒刑之罪，亦非高等法
    院管轄第一審案件，於準備程序進行中，被告先就被訴事實
    為有罪之陳述，經告知被告簡式審判程序之旨，並聽取檢察
    官、被告及辯護人之意見後，本院合議庭裁定由受命法官進
    行簡式審判程序，是本件之證據調查，依刑事訴訟法第273
    條之2規定，不受同法第159條第1項、第161條之2、第161條
    之3、第163條之1及第164條至第170條規定之限制，合先敘
    明。
二、訊之被告甲○○對於上揭事實均坦白不諱，並有全民健康保
    險特約醫事服務機構合約、基本資料表、門診病歷影本、保
    險對象門診就醫紀錄明細表、健保局台北分局訪查保險對象
    黃麗梅、吳秀美、莊潔純、張嘉真、白靜芳、林芳有、陳美
    華、邱美妙、蔡淑慧、洪文玉、謝仁祥等12人之訪查紀錄、
    健保局台北分局95年3月31日健保北醫字第0950023250號函
    及所附之被告訪查紀錄等證物在卷可稽。本件事證已明，被
    告犯行洵堪認定。
三、核被告甲○○將不實之事項登載於業務上作成之「門診處方
    及治療明細」、電磁紀錄「醫療門診費用申請總表」據以向
    健保局行使所為，係犯刑法第216條、第215條行使業務登載
    不實之文書罪。其以不實之醫療費用申請書向健保局申請保
    險醫療給付詐得費用所為，係犯刑法第339條第1項詐欺取財
    罪，先後多次行使業務登載不實之文書罪與詐欺取財罪之犯
    行，時間緊密，所犯構成要件復相同，而先後向健保局詐欺
    取財犯行，亦時間緊密，所犯基本構成要件復相同，顯係均
    基於概括犯意而為之，為連續犯，依刑法第56條規定，以一
    罪論，並加重其刑。又起訴書雖僅記載被告自93年8月8日起
    至94年3月30日止，詐領門診醫療費用7,038元之事實，惟被
    告除以業務登載不實之文書向健保局詐領上開金額外，其自
    93年7月起，即以不實之醫療費用申請書向健保局申請保險
    醫療給付，共計詐得995,900元之事實，業據被告供承在卷
    ，並經蒞庭檢察官於本院95年5月24日審理時更正犯罪事實
    如事實欄所載，且此部分事實核與起訴書所載犯罪事實具有
    連續犯之裁判上一罪關係，自為起訴效力所及，本院自應併
    予審究。被告所犯前開行使業務登載不實之文書罪與詐欺取
    財罪二罪之間，有方法結果之牽連關係，依刑法第55條規定
    ，應從較重之詐欺取財罪處斷。爰審酌被告詐取保險費之犯
    罪動機係為保險對象減少看診次數，開給成本較高之藥物以
    縮短病程，以登載不實事項為犯罪手段，詐取金額995,900
    元，犯後坦承全部犯行，並因此遭健保局處以虛報醫療費用
    2 倍罰鍰，且停止特約2個月，被告業已繳付，被告亦遭健
    保局追扣醫療費用995,900元，此款項業自被告所申報之94
    年6 月至8月門診醫療費用中扣抵完畢，另被告亦因此遭臺
    北市政府衛生局移付醫師懲戒委員會懲戒，處被告警告，並
    於1年內完成10小時之醫學倫理及法律繼續教育，有健保局
    罰鍰處分書、郵政劃撥儲金收據、健保局94年7月13日健保
    醫字第0940017463號函及追扣補付核定總表、健保局94年12
    月30 日健保北袗二字第0943002979號函、臺北市政府醫師
    懲戒決議書在卷可查等一切情狀，量處如主文所示之刑，並
    諭知易科罰金之折算標準。末查，被告前未曾犯罪受有期徒
    刑以上之宣告，有臺灣高等法院被告前案紀錄表在卷可憑，
    茲因一時失慮而罹刑典，且詐領款項業已追扣補付健保局，
    經此偵審程序應已知警惕，本院認對其所宣告之刑以暫不執
    行為適當，爰併予宣告緩刑2年，以勵自新。
據上論斷，應依刑事訴訟法第273條之1第1項、第299條第1項前
段、刑法第56條、第339條第1項、第216條、第215條、第55條、
第74條第1款，罰金罰鍰提高標準條條例1條前段、第2條，判決
如主文。
本案經檢察官張智堯到庭執行職務。
中    華    民    國    95    年    6     月    7     日
                  刑事第十三庭  法  官  陳慧萍
以上正本證明與原本無異。
如不服本判決，應於判決送達後10日內，向本院提出上訴狀。
                                書記官  何適熹
中    華    民    國    95    年    6     月    9     日
附錄本案論罪科刑法條：
中華民國刑法第216條
行使第210條至第215條之文書者，依偽造、變造文書或登載不實
事項或使登載不實事項之規定處斷。
中華民國刑法第215條
從事業務之人，明知為不實之事項，而登載於其業務上作成之文
書，足以生損害於公眾或他人者，處3年以下有期徒刑、拘役或
500元以下罰金。
中華民國刑法第339條
意圖為自己或第三人不法之所有，以詐術使人將本人或第三人之
物交付者，處5年以下有期徒刑、拘役或科或併科1千元以下罰金
。
以前項方法得財產上不法之利益或使第三人得之者，亦同。
前二項之未遂犯罰之。


司法院資訊處製作；財團法人民間司法改革基金會備份。
